臺灣高等法院刑事判決
110年度上訴字第1561號
上  訴  人
即被告之母  楊秀貞



被      告  廖仁瑋


指定辯護人  葉力豪律師
上列上訴人因被告違反毒品危害防制條例案件，不服臺灣桃園地
方法院109年度訴字第669號，中華民國110年2月3日第一審判決
（起訴案號：臺灣桃園地方檢察署109年度偵字第5076號），提
起上訴，本院判決如下：
    主  文
上訴駁回。
    事  實
一、廖仁瑋明知愷他命係毒品危害防制條例第2條第2項第3款明
    定之第三級毒品，不得非法持有、販賣，竟基於意圖營利而
    販賣第三級毒品之犯意，先於民國109年1月20日下午2時14
    分許，在桃園市某處，以其所有之行動電話（廠牌：iPhone
    、序號：000000000000000，含門號0000000000號SIM卡1張
    ）上網，在通訊軟體WeChat之「北中南不打烊」聊天室群組
    ，以暱稱「怡情養生館」公開發送「指壓1.2h2000、油壓2.
    1h3000、0000000000、提供FaceTime服務！！」之暗示販毒
    訊息予購毒者，適臺北市政府警察局大同分局警備隊警員葉
    文禮於同日下午3時57分許接獲上開訊息並與之聯繫，約定
    於同年2月3日晚上9時許，由廖仁瑋以新臺幣（下同）3,000
    元之價格販賣第三級毒品愷他命1包與葉文禮，並相約在桃
    園市平鎮區龍岡路圓環交易。嗣廖仁瑋先於同日下午8、9時
    許，至桃園市中壢區龍門新村某處，向葉家豪（所涉轉讓偽
    藥罪部分，另經本院判決）拿取愷他命1包（毛重1.41公克
    ）後，於同日下午9時34分許，駕駛車牌號碼0000-00號自用
    小客車並攜帶上開愷他命1包抵達交易地點，見喬裝成買家
    之葉文禮駕駛車牌號碼000-0000號自用小客車在桃園市○鎮
    區○○路0號前等候，遂前往葉文禮駕車旁確認其身分後，便
    坐上該車副駕駛座，欲進行上開毒品交易之時，因葉文禮當
    場表明警察身分查獲本案而未遂，並扣得上開愷他命1包及
    上開行動電話1支，始悉上情。
二、案經臺北市政府警察局大同分局報告臺灣桃園地方檢察署檢
    察官偵查起訴。
    理  由
一、證據能力：
    本件認定事實所引用之卷證資料（包含人證、物證、書證，
    詳下述及者），並無證據證明係公務員違背法定程序所取得
    ，與本案亦有自然之關連性，公訴人、上訴人楊秀貞、被告
    廖仁瑋及其辯護人迄至本案言詞辯論終結，均不爭執該等卷
    證之證據能力或曾提出關於證據能力之聲明異議，本院認沒
    有顯不可信之情形，引為證據為適當，是依刑事訴訟法第15
    8條之4之反面規定、第159條之1第2項、第159條之5等規定
    ，下述認定事實所引用之證據方法均有證據能力。
二、認定事實：
    上開犯罪事實，業據被告於警詢、偵訊、原審及本院審理中
    均坦承不諱，核與證人即查獲警員葉文禮於偵訊中證述之情
    節相符，並有臺北市政府警察局大同分局搜索扣押筆錄、扣
    押物品目錄表、自願受搜索同意書、扣案毒品照片、被告在
    WeChat所刊登之訊息及所使用之ID資料、警方與被告使用We
    Chat聊天對談內容及時間對照截圖、WeChat語音通聯譯文表
    、被告上開手機（0000000000）使用FaceTime與毒品上游葉
    家豪（暱稱：晨勃瑋、死年輕人）通話紀錄擷圖、警員葉文
    禮職務報告書及葉家豪涉轉讓偽藥罪之本院110年度上訴字
    第1154號判決附卷可佐，又扣案之白色細結晶1包，經送驗
    結果，檢出愷他命成分（含袋毛重1.41公克、淨重1.154公
    克、因鑑定取用0.0007公克、驗餘淨重1.1533公克），此有
    交通部民用航空醫務中心109年2月4日航藥鑑字第0000000號
    毒品鑑定書在卷可稽（見偵卷第125頁），且有扣案之第三
    級毒品愷他命1包及上開行動電話1支為憑，足認被告上開任
    意性自白與事實相符，堪予採信，前此辯稱與葉家豪共同販
    賣毒品云云並非事實，又被告於原審準備程序中業已供承：
    如果交易成功，1包可以賺300元等語甚明，足認被告主觀上
    確係基於營利販賣之意圖，張貼暗示毒品交易之訊息後，與
    喬裝為買家之員警進行事實欄所載第三級毒品愷他命之交易
    未成，本案事證已臻明確，被告犯行洵堪認定，應予依法論
    科。　
三、論罪：
  ㈠查被告行為後，毒品危害防制條例第4條第3項及第17條第2項
    於109年1月15日經總統華總一義字第10900004091號令修正
    公布，並自公布後6個月即於109年7月15日施行：
　⒈修正前毒品危害防制條例第4條第3項規定：「製造、運輸、
    販賣第三級毒品者，處7年以上有期徒刑，得併科新臺幣7百
    萬元以下罰金。」修正後同條項則規定：「製造、運輸、販
    賣第三級毒品者，處7年以上有期徒刑，得併科新臺幣1千萬
    元以下罰金。」經比較修正前、後之販賣第三級毒品罪之刑
    度，以行為時之舊法較有利於被告，本件即應適用上開舊法
    處斷。
　⒉修正前毒品危害防制條例第17條第2項規定：「犯第4條至第8
    條之罪於偵查及審判中均自白者，減輕其刑。」修正後之同
    條項規定為：「犯第4條至第8條之罪於偵查及『歷次』審判中
    均自白者，減輕其刑。」此項修正，影響被告得否減輕其刑
    之認定，修正前之規定並不以被告於歷次審判中均自白為必
    要，修正後則需偵查及歷次審判中均自白始得減輕其刑，修
    正後之規定並未較有利於被告，依刑法第2條第1項前段規定
    ，應適用行為時即修正前之規定。
　㈡核被告所為，係犯修正前毒品危害防制條例第4條第6項、第3
    項之販賣第三級毒品未遂罪。被告意圖販賣而持有第三級毒
    品之低度行為，為被告販賣第三級毒品未遂之高度行為吸收
    ，不另論罪。
　㈢刑之減輕事由：
  ⒈被告雖已著手販賣第三級毒品之行為，然因買家為員警所喬
    裝，交易無從完成而未遂，其所生損害較既遂犯為輕，爰依
    刑法第25條第2項之規定，按既遂犯之刑減輕之。
  ⒉被告就販賣第三級毒品未遂犯行，於偵查及審理中均坦承不
    諱，是應依修正前毒品危害防制條例第17條第2項之規定，
    減輕其刑。
　⒊按毒品危害防制條例第17條第1項規定：「犯第4條至第8條、
    第10條或第11條之罪，供出毒品來源，因而查獲其他正犯或
    共犯者，減輕或免除其刑。」意在於鼓勵被告具體提供其毒
    品上游，擴大追查毒品來源，俾有效斷絕毒品之供給，以杜
    絕毒品泛濫，故祇須被告供出毒品來源之上手，因而查獲其
    他正犯或共犯者，即可邀減輕或免除其刑之寬典。所謂「供
    出毒品來源，因而查獲」，係指被告翔實供出毒品來源之具
    體事證，因而使有偵查（或調查）犯罪職權之公務員知悉而
    對之發動偵查（或調查），並因而查獲者而言。查被告始終
    陳稱其所販賣之愷他命1包係向葉家豪所取得，復經臺北市
    政府警察局大同分局回函稱：「旨案本分局業於109年3月20
    日20時35分查獲上游葉家豪，並於109年4月16日以北市警同
    分刑字第1093006429號刑事案件報告書，移請臺灣桃園地方
    檢察署檢察官偵辦在案」，及臺灣桃園地方檢察署回函稱：
    「被告廖仁瑋於偵訊時供出上游葉家豪，該部分已由本署以
    109年度偵緝字第1515號起訴」，而該案後經本院判決葉家
    豪轉讓偽藥犯行有罪，足見被告就本案販賣第三級毒品行為
    ，確已供出其毒品來源而查獲正犯葉家豪，合於毒品危害防
    制條例第17條第1項之規定減輕其刑（衡酌本案案情及被告
    所供，認不應免除其刑）。並依法遞減輕之。
　⒋本案無從酌減其刑：　
　⑴按刑法第59條所規定之酌量減輕其刑，係裁判上之減輕，必
    以犯罪之情狀顯可憫恕，認為科以最低度刑仍嫌過重者，始
    有其適用。如別有法定減輕之事由者，應優先適用法定減輕
    事由減輕其刑後，猶嫌過重時，方得為之。又所謂「犯罪之
    情狀」，與同法第57條規定科刑時應審酌之一切情狀，並非
    有截然不同之領域，於裁判上酌減其刑時，應就犯罪一切情
    狀（包括第57條所列舉之10款事項），予以全盤考量，審酌
    其犯罪有無可憫恕之事由，即有無特殊之原因與環境，在客
    觀上足以引起一般同情，以及宣告法定低度刑，是否猶嫌過
    重等等，以為判斷。
  ⑵被告所犯毒品危害防制條例第4條第6項、第3項之販賣第三級
    毒品未遂罪，經依刑法第25條第2項、毒品危害防制條例第1
    7條第2項、第1項之規定遞減輕其刑後，最低本刑已降至有
    期徒刑7月，已有大幅減輕，且考量被告販賣毒品欲牟己私
    利，如未及時查獲，將助長毒品於國內之流通、氾濫，加深
    毒品危害，此乃一般大眾普遍週知之事實，被告甘冒重罪、
    重刑而為之，於上開減刑事由適用後，實難認該行為還有何
    在客觀上足以引起一般人同情而顯然可憫、情輕法重之處，
    是本案尚無從依刑法第59條規定酌減其刑，辯護人請求再酌
    減其刑，於法不合，故未如所請。　
四、駁回上訴之理由：
  ㈠原審基於相同之認定，以被告罪證明確，適用刑事訴訟法第2
    99條第1項前段、修正前毒品危害防制條例第4條第6項、第3
    項、第17條第2項、（現行）第17條第1項、刑法第11條、第
    2條第1項前段、第25條第2項、第38條第1項等規定，並審酌
    被告正值青年，本應依循正軌賺取金錢，卻於網路上散布販
    賣毒品之訊息，意圖販賣第三級毒品予不特定之人牟利，擴
    大毒品之非法流通，惟念其自始至終於偵審中均自白全部犯
    行，態度尚佳，兼衡其販賣之毒品數量不多且及時為警方查
    獲，上述毒品並未因此流入市面，所生之危害程度已有減低
    ，兼衡其自陳係南亞科技大學汽修系夜間部一年級在學生之
    智識程度，目前半工半讀，家中有罹患心肌梗塞之父親，其
    為家中經濟來源之家庭狀況，及其犯罪動機、目的等一切情
    狀，量處有期徒刑1年；並就沒收部分說明：①上開扣案之愷
    他命1包，為違禁物，應依刑法第38條第1項規定沒收（盛裝
    上開各該毒品之外包裝，因包覆毒品，其上顯留有該毒品之
    殘渣，衡情自難與之剝離，且無析離之實益與必要，當應連
    同該包裝併予宣告沒收；至送鑑耗損部分，既已滅失，自無
    庸宣告沒收）。②上開扣案之行動電話1支，係本案被告用以
    散布販賣毒品訊息及聯絡喬裝毒品買家之警員所用之物，應
    依毒品危害防制條例第19條第1項規定宣告沒收。經核原審
    認事用法並無違誤，衡量所應宣告之法定最低刑，原審上開
    量刑亦為妥適，並無過重之問題。
　㈡被告之母楊秀貞為被告利益上訴稱：被告年紀尚輕、仍在大
    學就讀，父母皆已年邁，若入監恐沾染惡習，請求撤銷原判
    決，再從輕量刑。
　㈢然而，被告前因犯持有第三級毒品純質淨重20公克以上罪，
    業經原審法院以109年度審簡字第598號判決判處有期徒刑3
    月，如易科罰金，以1千元折算1日，並於109年10月28日確
    定，且於110年1月6日易科罰金執行完畢（見本院卷第23、2
    9至33頁前案紀錄表及判決），則除被告因此於本案不符合
    緩刑之要件，無從宣告緩刑外，依該案之犯罪事實，被告於
    108年10月間購買毒品咖啡包16包（純質淨重2.98公克）及
    愷他命18包（純質淨重20.6546公克），於同年月18日遭查
    獲，被告顯然係於該案已遭查獲後之偵查期間，再度持有愷
    他命並意圖販賣，僅因買家為員警所喬裝而交易不成，可見
    被告並未因該案遭查獲而有所警醒，仍繼續接觸愷他命相關
    人事物，更起意販賣牟利，自應給予一定之徒刑懲罰，使其
    知所改過，是上訴人請求對被告再從輕量刑，為無理由，應
    予駁回。
據上論斷，應依刑事訴訟法第368條，判決如主文。
本案經檢察官陳建良、林奕瑋提起公訴，檢察官羅建勛到庭執行
職務。
中　　華　　民　　國　　110 　年　　8 　　月　　31　　日
                    刑事第八庭  審判長法  官  陳世宗 
                                      法  官  呂寧莉
                                      法  官  吳勇毅 
以上正本證明與原本無異。
如不服本判決，應於收受送達後20日內向本院提出上訴書狀，其
未敘述上訴之理由者並得於提起上訴後20日內向本院補提理由書
（均須按他造當事人之人數附繕本）「切勿逕送上級法院」。
                                      書記官  許家慧
中　　華　　民　　國　　110 　年　　8 　　月　　31　　日